【裁判字號】    98,交聲,3028
【裁判日期】    981231
【裁判案由】    聲明異議
【裁判全文】
臺灣高雄地方法院交通事件裁定        98年度交聲字第3028號
原處分機關  高雄市政府交通局
異  議  人
即受處分人  甲○○
上列受處分人因違反道路交通管理處罰條例案件，對於高雄市政
府交通局中華民國98年10月29日所為之處分（原處分案號：高市
交裁字第裁32-BO378853 號）聲明異議，本院裁定如下：
    主  文
原處分撤銷。
甲○○汽車駕駛人，駕駛汽車經測試檢定酒精濃度超過規定標準
，應吊扣其普通小型車駕駛執照壹年，並施以道路交通安全講習
。
    理  由
一、原處分意旨略以：異議人即受處分人甲○○（下稱異議人）
    於民國97年4 月4 日凌晨0 時14分許，駕駛車號6755-ME 號
    自用小客車，行經高雄市○○街75號，因有「汽車駕駛人酒
    精濃度超過規定標準（每公升0.55毫克以上）」之違規事實
    ，經警攔停舉發，故依道路交通管理處罰條例第35條第1 項
    第1 款規定，裁處異議人罰鍰新臺幣（下同）49,500元、吊
    扣駕駛執照12個月，並施以道路交通安全講習等語。
二、聲明異議意旨略以：異議人雖有上開酒後駕車行為，但警方
    嗣後並以異議人觸犯刑法第185 條之3 公共危險罪移臺灣高
    雄地方法院檢察署（下稱高雄地檢署）偵辦，經高雄地檢署
    檢察官於97年4 月19日以97年度偵字第10500 號為緩起訴處
    分，異議人並已依緩起訴處分所附應履行事項，向財團法人
    臺灣兒童暨家庭扶助基金會高雄市分事務所支付60,000元。
    詎原處分機關重複裁處異議人罰鍰49,500元，顯違行政罰法
    「一事不二罰」之規定，為此聲明異議，請為撤銷原處分等
    語。
三、按汽車駕駛人，駕駛汽車經測試檢定酒精濃度超過規定標準
    者，處15,000元以上60,000元以下罰鍰，並當場移置保管其
    車輛及吊扣其駕駛執照1 年；又汽車駕駛人，有道路交通管
    理處罰條例第35條第1 項規定之情形者，應接受道路交通安
    全講習，道路交通管理處罰條例第35條第1 項第1 款、第24
    條第1 項第2 款分別定有明文。然一行為同時觸犯刑事法律
    及違反行政法上義務規定者，依刑事法律處罰之。但其行為
    應處以其他種類行政罰或得沒入之物而未經法院宣告沒收者
    ，亦得裁處之。前項行為如經不起訴處分或為無罪、免訴、
    不受理、不付審理之裁判確定者，得依違反行政法上之義務
    規定裁處之，行政罰法第26條已定有明文。惟依行政罰法第
    26條立法理由，「一行為同時觸犯刑事法律及違反行政法上
    義務規定時，由於刑罰與行政罰同屬對不法行為之制裁，而
    刑罰之懲罰作用較強，故依刑事法律處罰，即足資警惕時，
    實無為一事二罰再處行政罰之必要，且刑事法律處罰，由法
    院依法定程式為之，較符合正當法律程式，應予優先適用。
    但罰鍰以外之沒入或其他種類行政罰，因兼具維護公共秩序
    之作用，為達行政目的，行政機關仍得併與裁處」，探究其
    立法目的，無非在處罰目的相同且處罰方式相同時，若依刑
    事法律處罰，即足資警惕時，實無為一事二罰再處行政罰之
    必要，但罰鍰以外之沒入或其他種類行政罰，因兼具維護公
    共秩序之作用，為達行政目的，行政機關仍得併予裁處。至
    於刑事訴訟法第253 條之1 所指之緩起訴處分，其中檢察官
    命被告為金錢給付部分，並得為民事強制執行名義，受處分
    人因上開緩起訴處分而剝奪其財產權，且前揭金錢給付義務
    亦具有強制性、懲罰性，雖不若易科罰金係以支付金錢作為
    自由刑之替代，惟經由緩起訴處分條件之履行使其免於遭檢
    察官發動起訴程式，仍具有替代刑罰之效果，廣義而言，應
    屬上揭所稱之「實質刑事法律處罰」，應有行政罰法第26條
    第1 項「一事不二罰」規定之適用。
四、經查，異議人於上揭時、地，駕駛車號6755-ME 號自用小客
    車，因有「汽車駕駛人酒精濃度超過規定標準（每公升0.55
    毫克以上）」之違規事實，經警攔停舉發，原處分機關乃依
    道路交通管理處罰條例第35條第1 項第1 款規定，裁處罰鍰
    49,500元、吊扣駕駛執照12個月及施以道路安全講習之事實
    ，為異議人所不爭執，並有舉發違反道路交通管理事件通知
    單、違反道路交通管理事件裁決書等在卷可稽，應堪認定。
    又異議人因同一事實亦涉犯刑法第185 條之3 酒醉駕車之公
    共危險罪嫌，經檢察官偵查後，於97年4 月19日以97年度偵
    字第10500 號為緩起訴處分，並於處分書中載明緩起訴期間
    為1 年，異議人應在緩起訴處分確定日起4 個月內，向財團
    法人臺灣兒童暨家庭扶助基金會高雄市分事務所支付60,000
    元，該緩起訴於97年5 月19日確定，異議人業於97年6 月20
    日履行完畢等情，業據本院依職權調閱臺灣高雄地方法院檢
    察署97年度緩字第2112號全部卷宗核閱無訛。準此，依行政
    罰法第26條第1 項前段規定，原處分機關無再依道路交通管
    理處罰條例第35條第1 項第1 款裁處行政罰鍰49,500元之餘
    地。
五、本件酒後駕車因僅一個交通違規行為，且有關其處罰效果之
    罰鍰、吊扣駕駛執照、施以道路交通安全講習，與該交通違
    規行為是否存在，均無從分離，而原處分機關裁處罰鍰49,5
    00元部分，自屬違法，因同一行為之處罰效果不可分，應由
    本院將原處分撤銷，並自為裁定，爰依道路交通案件處理辦
    法第20條、道路交通管理處罰條例第35條第1 項第1 款、第
    24條第1 項第2 款，裁定如主文。
中    華    民    國    98    年    12    月    31    日
                    交通法庭  法  官  洪培睿
以上正本證明與原本無異。
如不服本裁定，應於收受送達後5 日內向本院提出抗告狀。
中    華    民    國    98    年    12    月    31    日
                              書記官  秦富潔

司法院資訊處製作；財團法人民間司法改革基金會備份。
